臺灣新竹地方法院民事簡易判決
110年度竹北簡字第289號
原      告  湛秀春  

被      告  許丹玫  


上列當事人間請求損害賠償事件，原告提起刑事附帶民事訴訟，
經本院刑事庭以109年度竹北交簡附民字第21號裁定移送前來，
本院於中華民國110年9月14日言詞辯論終結，判決如下：
    主  文
被告應給付原告新臺幣貳拾肆萬肆仟貳佰伍拾貳元，及自民國一
○九年九月八日起至清償日止，按週年利率百分之五計算之利息
。
原告其餘之訴駁回。
訴訟費用由被告負擔百分之四十五，餘由原告負擔。
本判決第一項得假執行。但被告以新臺幣貳拾肆萬肆仟貳佰伍拾
貳元為原告預供擔保，得免為假執行。
原告其餘假執行之聲請駁回。
    事實及理由
壹、程序方面
　　按訴狀送達後，原告不得將原訴變更或追加他訴，但擴張或
    減縮應受判決事項之聲明，不在此限。民事訴訟法第255條
    第1項第3款定有明文。查原告提起刑事附帶民事訴訟時，訴
    之聲明第1項為：「被告應給付原告新臺幣（下同）555,326
    元，及自起訴狀繕本送達翌日起至清償日止，按週年利率5%
    計算之利息。」（見本院109年度竹北交簡附民字第21號卷〈
    下稱附民卷〉第7頁），嗣於訴訟進行中，先於民國110年4月
    21日具狀減縮請求之金額為549,157元（見本院110年度竹北
    司簡調字第49號卷〈下稱調解卷〉第65頁），又於110年9月14
    日言詞辯論期日，當庭捨棄其中機車修理費用5,450元之請
    求，則原告訴之聲明第1項應變更為：「被告應給付原告543
    ,707元，及自起訴狀繕本送達翌日起至清償日止，按週年利
    率5%計算之利息。」（見本院卷第13頁），核原告所為之上
    開訴之變更，純屬減縮應受判決事項之聲明，與前揭規定相
    符，應予准許。
貳、實體方面
一、原告主張：原告於109年2月3日上午8時許，騎乘車牌000-00
    0號普通重型機車沿新竹縣竹北市光明六路由西向東方向行
    駛，行經縣政十一街交岔口時，遭被告騎乘車牌000-000號
    普通重型機車碰撞，致原告受有右肩鎖骨、肩胛骨、肋骨等
    多處骨折之傷害，並因此支出①醫療費用190,507元、②交通
    費用3,530元、③看護費用24,600元、④後續醫療復健費用7,2
    00元、⑤易科罰金30,000元及⑥遞狀送件費用5,950元，造成⑦
    無法工作之薪資損失231,920元，並請求⑧精神慰撫金50,000
    元，合計543,707元。爰依民法第184條第1項前段、第2項、
    第191條之2、第193條第1項、第195條第1項前段規定，提起
    本件訴訟，請求被告負損害賠償責任等語，並聲明：㈠被告
    應給付原告543,707元，及自起訴狀繕本送達翌日起至清償
    日止，按週年利率5%計算之利息。㈡願供擔保請准宣告假執
    行。
二、被告則以：被告行經事故發生之交岔路口時，已注意閃光紅
    燈號誌，並減速慢行停止於交岔路口前，視野範圍內確認無
    車輛行進才往前續行，已盡注意義務，並無過失，對於刑事
    判決表示不同意。原告未依規定減速接近始為本件車禍肇事
    主因，被告主張原告與有過失。就原告請求賠償之項目與金
    額部分，被告原以書狀爭執原告前往台中就醫之合理性及後
    續醫療費用過高，至於其他之請求，如原告提出相關單據即
    無意見（見調解卷第55、56頁）；嗣於本院行調解程序時，
    均予爭執等語（見調解卷第60頁），資為抗辯。並聲明：㈠
    原告之訴及假執行之聲請駁回。㈡如受不利之判決，願供擔
    保請准宣告免為假執行。
三、得心證之理由：
　㈠按因故意或過失不法侵害他人之權利者，負損害賠償責任；
    違反保護他人之法律，致生損害於他人者，負賠償責任。但
    能證明其行為無過失者，不在此限，民法第184條第1項前段
    及第2項定有明文。查被告於109年2月3日上午8時許，騎乘
    車牌000-000號普通重型機車，沿新竹縣竹北市縣政十一街
    由南往北方向行駛，行經與光明六路交岔路口欲直行通過時
    ，應遵守閃光紅燈號誌之指示為「停車再開」，即車輛應減
    速接近，先停止於交岔路口前，讓幹道車優先通行後認為安
    全時，方得續行，且依當時天候、光線、路況及視距等，並
    無不能注意之情事，竟疏未注意及此即貿然前行駛入上開路
    口，適有原告騎乘車牌000-000號普通重型機車，沿光明六
    路由西往東方向直行至上開交岔路口，亦應遵守閃燈黃燈號
    誌之指示為「警告」，即車輛應減速接近，注意安全，小心
    通過，亦無不能注意之情事，卻貿然通過上開路口，致兩造
    發生碰撞（下稱系爭車禍），人車均倒地，造成原告受有受
    有右側肩胛關節盂/肩舺體上緣閉鎖性骨折、胸部鈍傷併右
    側第5肋骨骨折、右膝挫擦傷、右肩峰鎖骨關節脫位、肩胛
    骨喙突骨折、右側第二到第五根肋骨骨折之傷害（下稱系爭
    傷害）之事實，業據原告以相同事實對被告提起過失傷害刑
    事告訴，經本院刑事庭以109年度竹北交簡字第516號判決被
    告犯過失傷害罪，處拘役50日，如易科罰金，以1,000元折
    算1日確定，有該刑事判決書在卷可稽（見調解卷第13至17
    頁）。被告固以前開情詞置辯，否認有過失行為云云，然查
    ，被告在上開刑事案件中已自陳：伊看了閃紅燈之後，有放
    慢速度，以時速20公里前進，通過的時候，原告的車距離路
    口還有一段距離，伊所謂的讓車就是慢慢開，伊有開過停止
    線等語（見刑事案件臺灣新竹地方檢察署109年度偵字第586
    3號偵查卷第46頁反面、本院刑事庭卷第52頁），復佐以刑
    事案件所附事故路口監視器影像檔光碟及監視器影像擷取照
    片，可知被告於行經本件事故交岔路口前，縱車速不快，惟
    並未先停止於路口前，讓行駛幹道之原告優先通行，即逕行
    駛入交岔路口甚明，被告所辯，並非可採。準此，上開所述
    之事實，洵堪認定，被告即有過失之駕駛行為，並導致原告
    受有系爭傷害，則被告之行為與原告所受傷害之結果間，顯
    具有相當之因果關係，被告自應對原告負侵權行為損害賠償
    責任。
　㈡次按不法侵害他人之身體或健康者，對於被害人因此喪失或
    減少勞動能力，或增加生活上之需要時，應負損害賠償責任
    ；不法侵害他人之身體、健康、名譽、自由、信用、隱私、
    貞操，或不法侵害其他人格法益而情節重大者，被害人雖非
    財產上之損害，亦得請求賠償相當之金額，民法第193條第1
    項、第195條第1項前段分別定有明文。不法侵害他人之人格
    權，被害人受有非財產上損害，請求加害人賠償相當金額之
    慰撫金時，法院對於慰撫金之量定，應斟酌實際加害情形、
    所造成之影響、被害人痛苦之程度、兩造之身分地位、經濟
    情形及其他各種狀況，以核定相當之數額（最高法院47年台
    上字第1221號、51年台上字第223號判決要旨參照）。再按
    當事人主張有利於己之事實者，就其事實有舉證之責任，但
    法律別有規定，或依其情形顯失公平者，不在此限，民事訴
    訟法第277條定有明文。原告對於自己主張之事實已盡證明
    之責後，被告對其主張，如抗辯其不實並提出反對之主張者
    ，則被告對其反對之主張，亦應負證明之責，此為舉證責任
    分擔之原則。又各當事人就其所主張有利於己之事實，均應
    負舉證責任，若一方已有適當之證明時，他造欲否認其主張
    者，即不得不提出相當之反證，以盡其證明之責，倘無確實
    證明方法，僅以空言爭執者，當然認定其抗辯事實之非真正
    ，而應為其不利益之裁判。本件被告應對原告負賠償責任，
    已如前述，茲就原告請求之各項損害及賠償金額，審核如下
    ：
　⒈醫療費用部分：
　⑴原告主張自109年2月3日系爭車禍發生時起至110年3月18日止
    ，共支出醫療費用190,507元（詳如原告請款明細表，見調
    解卷第66至70頁）等語，並提出東元綜合醫院診斷證明書1
    張、國立臺灣大學醫學院附設醫院新竹分院（下稱臺大醫院
    新竹分院）診斷證明書1張及醫療費用收據12張、同祐中醫
    診所診斷證明書2張及收據28張、余鄭錦峰復健診所診斷證
    明書1張及收據33張、公館診所診斷證明書1張及醫療費用收
    據97張等件為證（見附民卷第13至21頁，調解卷第75至79頁
    、第99至179頁），惟被告否認之，並爭執原告前往臺中同
    祐中醫診所就診及其醫療費用之合理性。經核上開臺大醫院
    新竹分院、余鄭錦峰復健診所、公館診所部分，與原告主張
    相符，且屬必要之醫療復健費用，故請求可以准許。東元綜
    合醫院部分，乃原告於系爭車禍發生時之急診醫院，自屬必
    要，而其請求之費用亦屬合理，堪可准許。至同祐中醫診所
    之醫療費用部分，原告既長期固定於臺大醫院新竹分院骨科
    、余鄭錦峰復健診所、公館診所（復健科）進行醫治，又同
    時於同祐中醫診所為骨科醫療，此未據原告舉證其必要性，
    即有重複請求之嫌，另觀其醫藥費用包括多數之自費藥，要
    價不菲，然衡諸我國目前全民健康保險制度所提供之醫療項
    目與品質，已足治療多數傷病，原告復未舉證說明何以必須
    施以該等自費項目治療，故本院認為原告此部分之請求，欠
    缺醫療之必要性，其費用應予剔除，無法准許。又其他於新
    竹國泰醫院、新竹馬偕醫院（受國泰醫院委託實施核磁共振
    檢查）、李如英中醫診所之醫療費用，原告均未提出任何證
    據以證其實，依舉證責任分配原則，應為不利益之認定，是
    原告之請求，即非有據。
　⑵承上，原告主張之醫療費用金額，應不准許而須扣除者為：
　　①國泰醫院：109年2月11日之230元及230元、2月12日之230
      元、2月20日之230元及230元，合計1,150元。
　　②馬偕醫院：109年2月17日之200元，合計200元。
　　③李如英中醫診所：109年2月21日之240元，合計240元。
　　④同祐中醫診所：109年2月22日之150元及5,230元、3月21日
      之100元及3,945元、3月28日之150元及5,650元、4月11日
      之100元及5,715元、4月25日之100元及300元、4月27日之
      5,765元、5月9日之150元、5月11日之5,153元、5月23日
      之100元、500元及7,357元、6月6日之160元、6月20日之1
      50元及6,060元、7月4日之100元及6,324元、7月24日之15
      0元及5,390元、8月17日之7,277元、9月21日之7,277元、
      10月17日之200元、10月31日之200元、11月14日之200元
      ，合計73,953元。
　　⑤上開應予扣除之醫療費用金額為75,543元。
　⑶從而，原告因系爭傷害而得以向被告請求賠償之醫療費用為1
    14,964元（計算式：190,507-75,543=114,964）。
　⒉交通費用部分：
　　原告主張因系爭傷害致不良於行，因而增加支出交通費用35
    30元，並提出計程車資證明及收據為憑（見調解卷第90至95
    頁），惟被告否認之。經查，系爭車禍當日，原告於東元醫
    院急診後，離院至新竹縣警察局竹北分局再返家，支出計程
    車資120元及375元，堪稱合理；另於109年3月1日至臺大醫
    院新竹分院住院準備進行手術，嗣於同年月6日出院，往返
    計程車資各250元，又於同年3月18日於同院回診，往返車資
    各240元，均屬必要，以上交通費用共計1,475元，可以准許
    。其餘交通費之請求，均係原告往返臺中沙鹿同祐中醫診所
    之費用，既非必要之醫療行為，已如前述，則所支出之交通
    費用，亦欠缺必要性，自無從准許。是以，原告增加生活上
    之需要而得請求被告賠償之交通費用即為1,475元。
　⒊看護費用部分：
　　按親屬代為照顧被害人之起居，固係基於親情，但親屬看護
    所付出之勞力並非不能評價為金錢，雖因二者身分關係而免
    除被害人之支付義務，惟此種基於身分關係之恩惠，不能加
    惠於加害人。故由親屬看護時雖無現實看護費之支付，仍應
    認被害人受有相當於看護費之損害，得向加害人請求賠償，
    始符公平原則。原告主張其因系爭車禍事故受有系爭傷害，
    於109年3月1日至3月6日、7月19日至7月21日共計9日住院期
    間全日，109年2月3日車禍當日、2月11日、2月12日及2月19
    日回診時之半日，均有專人照護之需要，並由其女兒負責照
    護，以全日2,200元、半日1,200元計算，被告應賠償原告看
    護費用24,600元（計算式：2,200×9+1,200×4＝24,600元）等
    語，業據提出臺大醫院新竹分院診斷證明書為證。查該診斷
    證明書上載明原告於109年3月1日住院、3月6日出院，出院
    後宜需專人照護1個月，又於109年7月19日住院、7月21日出
    院等情，核與原告主張需看護之時間相符合，自屬必要，且
    揆之上開說明，縱由親屬代為照顧，仍得請求賠償，而原告
    以全日看護2,200元、半日看護1,200元計算，亦與目前醫院
    看護費用之行情相當，堪認合理，是原告請求被告賠償增加
    生活上所需之看護費用24,600元，即屬有據，應予准許。
　⒋預估後續醫療復健費用部分：
　　原告主張後續仍需接受治療至110年12月，預估費用為7,200
    元等語。惟查，原告就此並未提出任何醫療院所客觀可信之
    診斷證明書加以證明所謂後續醫療之必要性，亦未敘明實際
    具體之費用應為若干，本院即難遽認原告此部分主張可以採
    取。
　⒌薪資損失部分：
　　原告主張因系爭傷害自109年2月3日起至7月31日止休養6個
    月，另因開庭、調解而分別於2月9日、3月11日及4月14日請
    假4小時、1小時及2小時，並預估尚需因開庭而請假10小時
    ，以月薪38,200元、時薪160元計算，共損失薪資收入231,9
    20元等語，並提出勞工保險被保險人投保資料表（明細）為
    參（見調解卷第80頁）。然觀之原告所提卷附東元醫院診斷
    證明書記載：「…於0000-00-00 00時40分送至急診就醫，診
    療後，…於當天辦理離院，需預先請假休養2週，…」，另臺
    大醫院新竹分院診斷證明書亦載明：「109年2月19日骨科門
    診，3月1日至本院住院，109年3月2日接受肩關節鏡探查及
    肩胛骨折復位及內固定、肩峰鎖骨關節開放復位內固定，10
    9年3月6日出院，…右手不宜負重提重物及工作三個月…」等
    情，可見原告自109年2月3日起迄至109年3月6日後3個月（
    即109年6月6日）為止共計4月4日，客觀上有不能工作之情
    形；且依其勞工保險投保資料表所示，原告於109年2月21日
    退保，至110年1月8日始再投保生效，足徵其應確實受有薪
    資收入之損失，則原告受有薪資損失期間即應以4個月又4日
    為限。查原告在系爭車禍發生當時之勞工保險投保單位為富
    聯工程顧問股份有限公司，投保薪資38,200元，堪信原告之
    實際薪資亦有38,200元，原告主張以此數額計算其損失，當
    認可採。是以，原告得請求被告賠償4個月4日無法工作之薪
    資損失為157,893元（計算式：38,200×(4+4/30)=157,893元
    ，元以下四捨五入），逾此部分，即屬無據。　
　⒍精神慰撫金部分：
　　原告主張因系爭傷害之痛苦而受有非財產上損害，請求精神
    慰撫金5萬元等語。查原告所受系爭傷害，在精神上及肉體
    上必感受相當程度之痛楚，則其請求非財產上之損害賠償，
    自屬有據。本院審酌原告學歷為碩士，原任職於富聯工程顧
    問股份有限公司，108年度所得309,527元，名下有不動產及
    汽車，財產總額約700餘萬元；被告學歷為高中畢業，原任
    職於棉花田生機園地股份有限公司從事廚房人員工作，108
    年度薪資所得343,853元，名下無財產，為兩造所自陳，並
    經本院依職權查詢稅務電子閘門財產所得調件明細表附卷可
    參，並衡酌兩造之身份、地位、經濟能力、原告所受傷害程
    度及被告過失侵權行為態樣等一切情狀，認原告請求非財產
    上損害賠償50,000元，堪認為適當。　
　⒎易科罰金之損失部分：
　　原告請求被告賠償上開刑事判決所處拘役30日之易科罰金30
    ,000元損失，查本院109年度竹北交簡字第516號刑事判決處
    原告拘行30日，如易科罰金，以1,000元折算1日，係因原告
    本身就系爭車禍之發生亦有過失，故以過失傷害罪予以論處
    ，乃其自己行為之責任，與被告之過失行為分屬二事，互不
    相干，原告請求被告賠償，毫無所據，自當駁回。
　⒏遞狀送件費用部分：
　　原告固請求此項費用5,950元之損害賠償，然此費用之支出
    ，係因原告為進行訴訟程序以維自身權益之必要成本，與被
    告本件侵權行為間，難認有相當之因果關係，是原告請求賠
    償，依法尚非有據，應予駁回。
　⒐綜上，原告因系爭車禍得請求之損害賠償額為348,932元（計
    算式：醫療費用為114,964元+交通費用1,475元+看護費用24
    ,600元+薪資損失157,893元+精神慰撫金50,000元=348,932
    ）。
　㈢再按損害之發生或擴大，被害人或其代理人或使用人與有過
    失者，法院得減輕賠償金額，或免除之，為民法第217條第1
    項及第3項所明定，其立法目的在於平衡被害人與加害人之
    賠償責任，即於被害人本身，或其代理人或使用人對於損害
    之發生或擴大與有過失時，由法院斟酌情形，減輕或免除加
    害人之賠償金額，以免失諸過苛。因之不論加害人之行為係
    故意或過失，僅須被害人或其代理人或使用人就損害之發生
    或擴大，有應負責之事由，不問其係出於故意或過失，基於
    衡平原則及誠實信用原則，即有該法條所定過失相抵原則適
    用（最高法院93年度台上字第1899號判決要旨參照）。又汽
    車行駛至交岔路口，其行進、轉彎，應遵守燈光號誌；閃光
    黃燈表示「警告」，車輛應減速接近，注意安全，小心通過
    ，道路交通安全規則第102條第1項第1款、道路交通標誌標
    線號誌設置規則第211條第1項第2款分別定有明文。查原告
    於刑事案件及兩造間於本院另件110年度竹北簡字第288號損
    害賠償事件中，均已自承有過失，故應有過失相抵法則之適
    用。本院衡酌雙方違規情節及過失之輕重等情，認原告過失
    責任比例為30%，被告應承擔之過失責任比例為70%，則原告
    得請求被告賠償之金額，依其過失比例即為244,252（計算
    式：348,932×70%=244,252，元以下四捨五入），逾此範圍
    之請求，即屬無據。　
  ㈣末按給付無確定期限者，債務人於債權人得請求給付時，經
    其催告而未為給付，自受催告時起，負遲延責任。其經債權
    人起訴而送達訴狀，或依督促程序送達支付命令，或為其他
    相類之行為者，與催告有同一之效力。遲延之債務，以支付
    金錢為標的者，債權人得請求依法定利率計算之遲延利息。
    應付利息之債務，其利率未經約定，亦無法律可據者，週年
    利率為5%。民法第229條、第233條第1項及第203條分別定有
    明文。本件原告對被告之侵權行為損害賠償債權，核屬無確
    定期限之給付，依前揭說明，原告請求以起訴狀繕本送達之
    翌日即109年9月8日（見附民卷第43頁）起至清償日止，按
    週年利率5%計算之利息，亦屬有據。
四、綜上所述，原告依侵權行為損害賠償之法律關係，請求被告
    給付244,252元，及自109年9月8日起至清償日止，按週年利
    率5%計算之利息，為有理由，應予准許；逾此範圍之請求，
    則屬無據，應予駁回。
五、本件係依民事訴訟法第427條第2項第11款適用簡易訴訟程序
    所為被告部分敗訴之判決，應依同法第389條第1項第3款規
    定，就原告勝訴部分，依職權宣告假執行，是原告陳明願供
    擔保聲請宣告假執行，即無必要。又被告陳明願供擔保請准
    宣告免為假執行，核無不合，爰酌定相當金額准被告供擔保
    後得免為假執行。至原告其餘假執行之聲請，因該部分訴之
    駁回而失所依據，應併予駁回。
六、本件事證已臻明確，兩造其餘攻擊防禦方法及證據，核與判
    決之結果不生影響，爰不一一論列，併此敘明。　　　
七、本件係刑事附帶民事訴訟，而由本院刑事庭移送民事庭者，
    依刑事訴訟法第504條第2項之規定，免納裁判費，且至本件
    言詞辯論終結時，亦未發生其他訴訟費用，故無從確定訴訟
    費用之數額。惟依法仍應依民事訴訟法第79條規定，諭知訴
    訟費用由兩造以比例負擔，以備將來如有訴訟費用發生時，
    得以確定其數額，併予敘明。
中　　華　　民　　國　　110 　年　　10　　月　　14　　日
                  竹北簡易庭    法　官    彭淑苑
以上正本係照原本作成。
如對本判決上訴，須於判決送達後 20 日內向本院提出上訴狀。
如委任律師提起上訴者，應一併繳納上訴審裁判費。
中　　華　　民　　國　　110 　年　　10　　月　　14　　日
                                書記官　　林琬茹